臺灣士林地方法院刑事判決　　　　　　　96年度易字第1347號
公　訴　人　臺灣士林地方法院檢察署檢察官
被　　　告　丙○○
上列被告因家庭暴力之恐嚇案件，經檢察官提起公訴（96年度偵
字第2182號），被告於本院準備程序期日就被訴事實為有罪之陳
述，經本院裁定本案改以簡式審判程序進行審理後，判決如下：
    主  文
丙○○犯恐嚇危害安全罪，處拘役伍拾日，如易科罰金以銀元
佰元即新台幣玖佰元折算壹日，減為拘役貳拾伍日，如易科罰金
以銀元佰元即新台幣玖佰元折算壹日。
    事  實
一丙○○（所涉剝奪行動自由及侵入住宅部分，業據檢察官另為
  不起訴處分）係乙○○之胞妹，與乙○○之妻甲○○間屬家庭
  暴力防治法第3 條第4 款之家庭成員關係。丙○○與乙○○間
  有債務糾紛，2 人為債務問題屢起爭執，丙○○為向乙○○追
  討其代乙○○償還銀行之款項，竟基於恐嚇之犯意，於民國95
  年5 月8 日8 時許，在其高雄市左營區○○○ 路8 號13樓之5
  住處，以其0000000000號行動電話門號，撥打乙○○於臺北市
  北投區○○街48巷13號2 樓住處之（02）00000000號市內電話
  ，經乙○○之妻甲○○（95年6 月22日離婚）接聽後，丙○○
  以「你有1 天你的兩個小孩被人抓去糟蹋、凌遲時，你才跪著
  爬來求我」、「你不要說要去開攤子或餐廳，我叫人把你的兩
  隻手剁掉」、「到時候你的兩個小孩被抓去糟蹋的時候，你才
  跪爬來求我」、「你的小孩子最好叫他們小心一點，你出門也
  要小心一點，我告訴你，你以為我沒辦法嗎」、「全家去死給
  我看，不然我會叫人給你死、糟蹋你」「你的兒子在大同上班
  ，你那骯髒的女兒在101 上班，試試看」「今天我不是只跟你
  說這些，我要叫你小心一點，如果你不怕你的兩個小孩被抓去
  糟蹋，到時候，你再一面跪，一面爬來求我丙○○」等加害生
  命、身體之言詞恐嚇甲○○，致甲○○心生畏懼。
二案經甲○○之夫乙○○訴由臺北市政府警察局北投分局報告臺
  灣士林地方法院檢察署檢察官偵查起訴。
    理  由
一本件被告所犯非死刑、無期徒刑、最輕本刑為3 年以上有期徒
  刑之罪，或高等法院管轄第一審之案件，被告於本院準備程序
  中，就被訴事實為有罪之陳述，經告以簡式審判程序之旨，並
  聽取檢察官、被告之意見後，本院裁定進行簡式審判程序，是
  本件之證據調查，依刑事訴訟法第273 條之2 規定，不受同法
  第159 條第1 項、第161 條之2 、第161 條之3 、第163 條之
  1 及第164 條至第170 條規定之限制，合先敘明。
二上揭犯罪事實，業據被告丙○○於本院調查、審理時自白不諱
  ，核與證人即被害人甲○○於檢察事務官之證述（參11058 偵
  卷第187 至189 頁）相符，而被告於前述時間，以0000000000
  行動電話撥打甲○○住處（02）00000000電話，復有前揭電話
  通聯紀錄可徵（見上開偵卷第223 頁），另告訴人乙○○所提
  之電話錄音帶，經檢察事務官勘驗，被告於電話中確有恫稱如
  告訴人乙○○所呈電話錄音譯文所載之各語，亦即有為前述事
  實欄所敘之恐嚇話語等情，有電話錄音帶1 捲、電話譯文4 張
  及臺灣士林地方法院檢察署勘驗筆錄1 紙在卷可參（見上開偵
  卷第89至92頁、2182偵卷第11頁），此外復有付款明細表、進
  口結匯證實書、不可撤銷信用狀、臺灣板橋地方法院支付命令
  、代位清償證明書等在卷可參，而甲○○於接獲被告上揭電話
  後，因恐被告帶黑道前來，而於同年月20日寄住朋友家等情，
  亦據證人甲○○證述明確（11058 號偵卷第189 頁），是被告
  上開恐嚇話語，使甲○○心生畏懼，亦堪認定。綜上，堪認被
  告之自白與事實相符，足以採信。本件事證明確，被告犯行洵
  堪認定，應依法論科。
三按被告行為後，刑法於94年2 月2 日修正公布，95年7 月1 日
  施行，而刑法施行法亦於95年6 月14日增訂第1 條之1 。修正
  後刑法第2 條第1 項規定：「行為後法律有變更者，適用行為
  時之法律。但行為後之法律有利於行為人者，適用最有利於行
  為人之法律。」，係規範行為後法律變更所生新舊法律比較適
  用之準據法，於新法施行後，應適用修正後刑法第2 條第1 項
  之規定，為「從舊從輕」之比較（此條項規定，僅係新、舊法
  之比較適用之宣示性指導原則，並非實體刑罰法律，自不生行
  為後法律變更之比較適用問題）。且比較時應就罪刑有關之共
  犯、未遂犯、想像競合犯、牽連犯、連續犯、結合犯，以及累
  犯加重、自首減輕暨其他法定加減原因（如身分加減）與加減
  例等一切情形，綜其全部罪刑之結果而為比較（最高法院95年
  第8 次刑事庭會議決議參照）。經查被告行為時刑法第305 條
  之法定刑為「2 年以下有期徒刑、拘役或3 百元以下罰金」。
  查被告行為時，刑法分則編各罪所定罰金刑之貨幣單位原為銀
  元，修正前刑法第33條第5 款規定：「罰金：1 元（銀元）以
  上。」，而依罰金罰鍰提高標準條例規定，就72年6 月26日前
  修正之刑法部分條文罰金數額提高2 至10倍，其後修正者則不
  提高倍數，並依現行法規所定貨幣單位折算新臺幣條例規定，
  以銀元1 元折算新臺幣3 元；修正後刑法第33條第5 款規定：
  「罰金：新臺幣1,000 元以上，以百元計算之。」，刑法第33
  條第5 款所定罰金貨幣單位經修正為新臺幣後，刑法分則各罪
  所定罰金刑之貨幣單位亦應配合修正為新臺幣，為使刑法分則
  編各罪所定罰金之最高數額與刑法修正前趨於一致，乃增訂刑
  法施行法第1 條之1 ：「中華民國94年1 月7 日刑法修正施行
  後，刑法分則編所定罰金之貨幣單位為新臺幣。94年1 月7 日
  刑法修正時，刑法分則編未修正之條文定有罰金者，自94年1
  月7 日刑法修正施行後，就其所定數額提高為30倍。但72年6
  月26日至94年1 月7 日新增或修正之條文，就其所定數額提高
  為3 倍。」；從而，刑法分則編各罪所定罰金刑之最高數額，
  於上開規定修正後並無不同，惟修正後刑法第33條第5 款所定
  罰金刑最低數額，較之修正前提高，修正前刑法第33條第5 款
  規定為有利於被告，是本件應一體適用修正前刑法之規定。
四核被告丙○○所為，係犯刑法第305 條之恐嚇罪。又被告係對
  於家庭成員即四親等內之旁系姻親之甲○○為上開恐嚇之家庭
  暴力行為，且已成立刑法第305 條之恐嚇罪，應該當家庭暴力
  防治法第2 條第2 項之家庭暴力罪，起訴書漏未論以上開罪名
  ，尚有未洽，併予敘明。爰審酌被告犯罪之動機、所為恐嚇之
  內容、對甲○○造成之恐懼、犯後坦承犯行，態度尚稱良好等
  一切情狀，量處如主文所示之刑，又修正前刑法第41條第1 項
  前段規定：「犯最重本刑為5 年以下有期徒刑以下之刑之罪，
  而受6 個月以下有期徒刑或拘役之宣告，因身體、教育、職業
  、家庭之關係或其他正當事由，執行顯有困難者，得以1 元以
  上3 元以下折算1 日，易科罰金。」，而被告行為時之易科罰
  金折算標準，依95年7 月1 日修正條文施行前罰金罰鍰提高標
  準條例第2 條前段之規定（該條業經總統於95年5 月17日公布
  刪除，並自95年7 月1 日失效），就其原定數額提高為100 倍
  折算1 日，則被告行為時之易科罰金折算標準，應以銀元100
  元至300 元折算1 日，經折算為新臺幣後，係以新臺幣300 元
  至900 元折算為1 日；惟修正後之刑法第41條第1 項前段則規
  定：「犯最重本刑為5 年以下有期徒刑以下之刑之罪，而受6
  個月以下有期徒刑或拘役之宣告者，得以新臺幣1,000 元、
  2,000 元或3,000 元折算1 日，易科罰金。」，比較修正前後
  之易科罰金折算標準，依刑法第2 條第1 項前段之規定，應適
  用修正前刑法第41條第1 項前段及修正前罰金罰鍰提高標準條
  例第2 條前段之規定，定其易科罰金之折算標準。又被告上開
  犯行，犯罪時間在96年4 月24日以前，所犯之罪，符合中華民
  國96年罪犯減刑條例有關減刑之規定，爰依該條例第2 條第1
  項第3 款之規定減其刑期二分之一。被告所犯為最重本刑5 年
  以下有期徒刑以下刑之罪，依中華民國96年罪犯減刑條例規定
  減為拘役，爰依該條例第9 條之規定並諭知易科罰金之折算標
  準。
五依刑事訴訟法第299 條第1 項前段、第273 條之1 第1 項，刑
  法第2 條第1 項前段、第305 條，修正前刑法第41條第1 項前
  段，刑法施行法第1 條之1 ，修正前罰金罰鍰提高標準條例第
  2 條，現行法規所定貨幣單位折算新臺幣條例第2 條，中華民
  國96年罪犯減刑條例第2 條第1 項第3 款、第7 條、第9 條，
  判決如主文。
中　　華　　民　　國　　96　　年　　9 　　月　　26　　日
                  刑事第三庭  法  官      江翠萍
以上正本證明與原本無異。
如不服本判決，應於收受送達後10日內向本院提出上訴書狀，其
未敘述上訴之理由者並得於提起上訴後20日內向本院補提理由書
（均須按他造當事人之人數附繕本）。
                              書記官      陳慧玲
中　　華　　民　　國　　96　　年　　9 　　月　　26　　日
附錄本案論罪科刑法條：
刑法第305條
以加害生命、身體、自由、名譽、財產之事，恐嚇他人致生危害
於安全者，處 2 年以下有期徒刑、拘役或 3 百元以下罰金。
